臺灣高等法院高雄分院刑事判決　　　　 96年度上易字第801號
上　訴　人　臺灣高雄地方法院檢察署檢察官
被　　　告　丁○○
被　　　告　乙○○
上列上訴人因被告重利案件，不服臺灣高雄地方法院96年度易字
第2039號中華民國96年6 月29日第一審判決（起訴案號：臺灣高
雄地方法院檢察署96年度偵字第10263 號），提起上訴，本院判
決如下：
    主  文
原判決撤銷。
丁○○、乙○○共同犯重利肆罪，各處刑及減刑均如附表一所示
，均應執行拘役玖拾日，如易科罰金均以新臺幣壹仟元折算壹日
。扣案如附表二所示之物，均沒收。
    事  實
一、丁○○、乙○○共同基於乘他人急迫貸以金錢而取得與原本
    顯不相當重利之犯意聯絡，自民國（以下同）95年11、12月
    間起至96年4 月3 日止，在高雄市前鎮區○○○路307 號12
    樓經營地下錢莊，並經朋友介紹、或以於不特定地發放名片
    之方式，對外自稱為「陳先生」，且以行動電話門號000000
    0000及0000 000000 號為聯絡方式，俾便收放款，期間適有
    如附表一所示之丙○○等3 人因需錢孔急，丁○○及乙○○
    即於如附表一所示之時間，乘機貸與渠等如附表一所示之金
    錢，並以由借款人簽發本票並交付身分證影本等方式，以如
    附表一所示之計息方式而取得與原本顯不相當之重利。嗣於
    96年4 月2 日18時40分許，經警持臺灣高雄地方法院檢察署
    檢察官所核發之拘票，前往上址拘提丁○○，並得丁○○及
    乙○○之同意後進行搜索，而扣得廣告刊物1 批、空白本票
    3 本、名冊1 本、記事簿4 本、陳麗紅等66封借據及本票、
    莊劉博華身分證1 張及NEC 行動電話1 具（含SIM 卡、門號
    00000000 00） 等物，而悉上情。
二、案經高雄市政府警察局三民第二分局移送臺灣高雄地方法院
    檢察署檢察官偵查起訴。
    理  由
一、上揭放高貸之事實，業據被告丁○○、乙○○2 人於原審及
    本院審理時坦承不諱，核與被害人丙○○於警詢及偵訊及甲○○於警詢及偵訊、戊○○於警詢之證述相符，証人丙○○
    、戊○○、甲○○於警訊中之陳述，被告丁○○、乙○○均
    未爭執，依刑事訴訟法第159 條之5 第2 項規定，前開証人
    於警訊中之陳述有証据能力，復有丙○○、戊○○、甲○○
    等借款人簽發供擔保所用之本票計3 紙、借據計4 紙、身分
    證影本計3 紙、扣押物品目錄表、照片8 幀及贓物認領保管
    單1 紙等資料附卷可參，並有如附表二所示之扣案物等扣案
    可稽，足認被告丁○○、乙○○2 人之自白與事實相符，事
    證明確，被告等之犯行均堪以認定。
二、核被告丁○○、乙○○2 人所為，均係犯刑法第344 條之重
    利罪。被告丁○○、乙○○2 人間就該重利之犯行，有犯意
    聯絡及行為分擔，應論以共同正犯。被告丁○○、乙○○2
    人先後4 次重利行為，犯意各別，行為互殊，應分論併罰。
三、原審不察，遽予論科，惟查：（一）被告丁○○、乙○○2
    人放高利貸，剝削他人，原審每次僅科處拘役20日或30日，
    量刑尚嫌過輕。（二）被告丁○○、乙○○2 人所犯重利罪
    ，在中華民國96年4 月24日以前，其罪刑合於減刑條件，原
    審未及依中華民國96年罪犯減刑條例規定予以減刑，亦有未
    洽。檢察官上訴指摘原判決量刑過輕，此部分為有理由，至
    檢察官上訴謂被告丁○○、乙○○另放高利予戴玉琴等8 人
    請求依集合犯併案審判，惟依最高法院96年8 月21日刑事庭
    會議決議，係採一行為一罪一罰，不再採集合犯之見解，此
    有該決議文可稽，是被告丁○○、乙○○另放高利予戴玉琴
    等8 人，亦非集合犯，此部分上訴雖無理由，惟原判決既有
    前開可議，自應予撤銷改判，審酌被告丁○○、乙○○2 人
    不思以己力賺錢，乘他人急迫之危，貸與金錢，賺取高額利
    息，損害社會風氣，被告丁○○為主要負責貸放款一切業務
    ，被告乙○○係為負責收取放款，2 人犯後尚知坦認全部犯
    行，及其犯罪目的、所得等一切情狀，分別量處如附表所示
    之刑，並均減刑為如附表所示，並均定其應執行刑為拘役90
    日，並均諭知如易科罰金以1 千元折算1 日。扣案之廣告刊
    物1 批、空白本票3 本、名冊1 本、記事簿4 本及NEC 行動
    電話1 具等物（含SIM 卡、門號00000000 00） 等物品，均
    為被告丁○○、乙○○2 人所有供犯罪所用，或預備供犯罪
    所用之物，應依刑法第38條第1 項第2 款規定諭知沒收。至
    扣案之莊劉博華身分證因與本案無關；另扣案之陳麗紅等人
    66封借款所簽發質押之本票及借據，均僅供作清償借款本息
    擔保之用，如借款人嗣後清償借款本息，被告丁○○、乙○○2 人仍須將該等物品分別返還於各該借款人，自難認係被
    告2 人犯罪所得之物屬其所有（最高法院92年度台上字第29
    23號判決參照），爰均不另為沒收之諭知，併此敘明。
四、檢察官上訴謂被告丁○○、乙○○及年籍姓名不詳之成年男
    子，又共同基於重利之犯意聯絡，自94年8 月間起至96年4
    月11日止，在高雄市前鎮區○○○路307 號12樓共同經營地
    下錢莊，以發放名片、刊登廣告等方式，對外自稱為「陳先
    生」，乘戴玉琴等人需錢孔急之際，貸與金錢，並由借款人
    簽發本票並交付身分證影本等方式，而取得與原本顯不相當
    之重利，因認上開重利罪嫌與本件重利案件，部分係屬同一
    事實，部分係屬修正前刑法連續犯關係，屬於裁判上一罪，
    為起訴效力所，爰移請併案審理等語（即臺灣高雄地方法院
    檢察署以96年度偵字第15652 號併辦部分）。惟查本案重利
    犯行，俱發生於刑法連續犯規定刪除之後，自無與刑法修正
    前之犯行論以連續犯之餘地，且經查本案被害人與併案之被
    害人並不相同，自非同一事實，又依最高法院96年8 月21日
    刑事庭會議決議，係採一行為一罪一罰，不再採集合犯之見
    解，此有該決議文可稽，是併辦部分亦應各別論罪，故本院
    尚無從依集合犯併案審理，應退回檢察官，另行偵辦，併此
    敘明。
據上論結，應依刑事訴訟法第369 條第1 項前段、第364 條、第
299 條第1 項前段，刑法第28條、第344 條、第41條第1 項、第
2 項、第51條第6 款、第38條第1 項第2 款，中華民國96年罪犯
減刑條例第2 條第1 項第3 款、第7 條第1 項、第2 項、第9 條
、第10條第1項，判決如主文。
本案經檢察官許月雲到庭執行職務。
中　　華　　民　　國　　96　　年　　9 　　月　　21　　日
            刑事第六庭  審判長法  官  王憲義
                              法  官  邱永貴
                              法  官  張盛喜
以上正本證明與原本無異。
不得上訴。
中　　華　　民　　國　　96　　年　　9 　　月　　21　　日
                              書記官  林明威
附錄本判決論罪之法條：
刑法第344條
（重利罪）
乘他人急迫、輕率或無經驗貸以金錢或其他物品，而取得與原本
顯不相當之重利者，處1 年以下有期徒刑、拘役或科或併科1 千
元以下罰金。
附表一
┌──┬───┬─────┬────┬────────┬─────┬─────┐
│編號│借款人│ 借款時間 │金    額│ 計  息  方  式 │丁  ○  ○│乙  ○  ○│
│    │      │          │(新台幣)│                │ 所處之刑 │ 所處之刑 │
│    │      │ 借款地點 │        │                │          │          │
├──┼───┼─────┼────┼────────┼─────┼─────┤
│ 1  │丙○○│96年3月3日│60,000元│每借30,000元，先│處拘役伍拾│處拘役伍拾│
│    │      │高雄市三民│        │預扣6,000 元，實│日，減為拘│日，減為拘│
│    │      │區○○路家│        │拿24,000元，每天│役貳伍日。│役貳伍日。│
│    │      │樂福大賣場│        │為1 期，共分30期│          │          │
│    │      │前        │        │攤還，每期繳交本│          │          │
│    │      │          │        │息共1,000 元，月│          │          │
│    │      │          │        │息20分。        │          │          │
├──┼───┼─────┼────┼────────┼─────┼─────┤
│ 2  │甲○○│96年1月17 │60,000元│     同  上     │處拘役伍拾│處拘役伍拾│
│    │      │日        │        │                │日，減為拘│日，減為拘│
│    │      │同上開地點│        │                │役貳伍日。│役貳伍日。│
├──┼───┼─────┼────┼────────┼─────┼─────┤
│ 3  │戊○○│96年2月16 │60,000元│     同  上     │處拘役伍拾│處拘役伍拾│
│    │      │日        │        │                │日，減為拘│日，減為拘│
│    │      │高雄市三民│        │                │役貳伍日。│役貳伍日。│
│    │      │區○○○路│        │                │          │          │
│    │      │190 號7 樓│        │                │          │          │
│    │      │之1       │        │                │          │          │
├──┼───┼─────┼────┼────────┼─────┼─────┤
│ 4  │戊○○│96年3月1日│90,000元│     同  上     │處拘役伍拾│處拘役伍拾│
│    │      │同上開地點│        │                │捌日，減為│捌日，減為│
│    │      │          │        │                │拘役貳拾玖│拘役貳拾玖│
│    │      │          │        │                │日。      │日。      │
└──┴───┴─────┴────┴────────┴─────┴─────┘
 附表二
（一）廣告刊物壹批。
（二）空白本票參本。
（三）名冊壹本。
（四）記事簿肆本。
（五）NEC行動電話壹具（含SIM卡、門號0000000000）
